【裁判字號】    97,上更(一),33
【裁判日期】    970229
【裁判案由】    毒品危害防制條例
【裁判全文】
臺灣高等法院臺中分院刑事判決      97年度上更(一)字第33號
上  訴  人
即  被  告  甲○○
選任辯護人  蔡得謙  律師
            何立斌  律師
上列上訴人因毒品危害防制條例案件，不服臺灣彰化地方法院95
年度訴字第1806號中華民國96年1月24日第一審判決（起訴案號
：臺灣彰化地方法院檢察署95年度偵字第2928、3858、6676、66
77號），提起上訴，經判決後由最高法院發回更審，本院判決如
下：
    主  文
原判決撤銷。
甲○○共同連續販賣第一級毒品，處有期徒刑柒年陸月，減為有
期徒刑參年玖月。扣案如附表貳編號1所示之物沒收銷燬之；扣
案如附表貳編號2至7所示之物均沒收；未扣案因販賣第一級毒品
所得新臺幣貳萬肆仟元沒收，如全部或一部不能沒收時，以其財
產抵償之。
    事  實
一、甲○○（綽號「妹仔」）係何憲明（業經本院另案判處有期
    徒刑七年六月，並經最高法院駁回上訴而告確定在案）之妻
    ，其夫妻二人均有施用第一級毒品海洛因之犯行（非本件審
    理之範圍）。自民國（下同）九十四年十一月間某日起至九
    十五年三月五日止，由何憲明或甲○○先後多次在彰化縣或
    南投縣等不詳地點，向綽號「阿義」之不詳姓名成年男子，
    非因販賣之意而購入數量不詳之第一級毒品海洛因後，由何
    憲明在彰化縣社頭鄉○○村○○○路二三三號其住處內，將
    第一級毒品海洛因與葡萄糖以不詳比例混合後加以分裝後，
    除供其二人自己施用外，為支應購買第一級毒品海洛因之開
    銷，竟起意販賣，而共同基於販賣海洛因以營利之概括犯意
    ，利用何憲明所有供其二人持用之門號000000000
    0號行動電話作為販賣海洛因之聯絡工具，由綽號「阿木」
    之鄭安傑及陳盈全、張圳結、蕭奮吉等四人（以上四人所涉
    施用或持有毒品部分，均經檢察官另案偵辦）分別於附表壹
    編號1至4所示之時間、地點，或使用公共電話、或以自己持
    用之電話，撥打何憲明、甲○○所持用之上揭行動電話，雙
    方聯繫購買毒品之時間、地點、重量、金額等事宜後，再由
    甲○○依約交付毒品，並收取價金。何憲明、甲○○二人先
    後共計二十六次販賣第一級毒品海洛因予鄭安傑、陳盈全、
    張圳結、蕭奮吉等四人，每次成交之價量分別如附表壹編號
    1至4所示（詳如附表壹所示），共計得款新臺幣（下同）二
    萬四千元。嗣於九十五年三月二十二日下午一時三十分許，
    經警持搜索票至何憲明、甲○○夫妻上開住處搜索，並扣得
    如附表貳編號1所示之第一級毒品海洛因，及何憲明所有如
    附表貳編號2、4至7所示供販賣毒品所用之物、如附表貳編
    號3所示供犯罪預備之物，而甲○○於有偵查犯罪之機關發
    覺前主動向警方供出販賣海洛因予綽號「阿木」之鄭安傑，
    始為警循線查悉上情。
二、案經彰化縣警察局田中分局報告臺灣彰化地方法院檢察署檢
    察官偵查起訴。
    理  由
一、訊據上訴人即被告（下稱被告）甲○○坦承與共犯何憲明係
    屬夫妻關係，其夫妻曾向綽號「阿義」之不詳姓名成年男子
    購買第一級毒品海洛因，及警方於九十五年三月二十二日下
    午一時三十分許，曾持搜索票至其夫妻之上開住處搜索，並
    扣得如附表貳所示之海洛因等物品等事實不諱，惟矢口否認
    有販賣第一級毒品海洛因之犯行，辯稱：伊並沒有綽號，伊
    夫妻二人販入上開海洛因係為供伊二人自己施用，伊並未共
    同販賣上開海洛因予鄭安傑、陳盈全、張圳結、蕭奮吉等人
    云云。惟查：
  (一)被告甲○○如何與其夫何憲明二人共同於附表壹編號1至4所
    示之時間、地點，由鄭安傑、陳盈全、張圳結、蕭奮吉等人
    ，或使用公共電話、或以自己持用之電話，撥打何憲明、甲
    ○○所持用之上揭行動電話，雙方聯繫購買毒品之時間、地
    點、重量、金額等事宜後，再由甲○○依約交付毒品，並收
    取價金等事實，有下列事證可資證明：
  (1)附表壹編號1所示之事實，業經證人鄭安傑於偵查中具結證
    稱：「我於九十五年二月間先後二次，以電話聯絡甲○○，
    約在社頭鄉○○路之千葉百貨前，向她買了海洛因。第一次
    向她買了零點二公克，價錢是一千元，第二次向她買了零點
    一公克，價錢是五百元」、「我都是用公共電話打給她，跟
    她說約在老地方見」、「（問：她的電話是否還記得？）0
    000000000）」等語（見九十五年度偵字第二九二
    八號卷第五十二頁）。
  (2)附表壹編號2所示之事實，業據證人陳盈全於偵查中及原審
    審理中證述明確：
  證人陳盈全於偵查中具結證稱：「我有向甲○○買過毒品，
    我以前都叫她『阿妹』，經警方提示照片後，才知道她的正
    名叫甲○○。我是今年（即九十五年）二月份向她購買毒品
    海洛因，約有十次，詳細次數不記得了。我是用行動電話0
    000000000號與甲○○所有的行動電話00000
    00000號電話聯繫，我會在電話中向她說要『一個女工
    』，她就知道我要購買海洛因一小包，交易的地點都是在她
    家附近的廟裏，我每次向甲○○購買毒品海洛因都是五百元
    至一千元，是以『一個女工做半天、一天』為術語」等語（
    見九十五年度偵字第二九二八號卷第八四、八五頁）。
  證人陳盈全於原審審理中具結證稱：「我是為了購買毒品，
    由朋友蕭子承介紹我認識甲○○。我是以手機與甲○○聯絡
    的，是甲○○本人與我交易的，約在彰化縣社頭鄉○○道路
    的千葉超市前交易，要購買毒品的時候，我向甲○○稱要還
    錢，並有說向她要『一個女工』、『半天』、『一天』等交
    易代號，我都稱呼海洛因為『女工』、『四號』、『查某』
    。『一個女工』表示海洛因一包，作一天代表一千元，作半
    天代表五百元，『還錢』表示要購買毒品，0000000
    000號行動電話是我的，我打電話給甲○○除了要聯繫購
    買毒品之外，沒有作其他聯繫使用，也不會打電話與甲○○
    聊天。購買毒品的次數差不多就是我在偵查中所稱購買毒品
    的次數。每次購買的金額不一定，差不多是五百元至一千元
    ，看我有多少錢就買多少，購買一千元的次數在十次當中佔
    有五次，交易的地點除了在社頭鄉千葉超市前外，還有在甲
    ○○彰化縣社頭鄉住家附近廟口交易，打電話與甲○○聯絡
    的時候，沒有其他人接聽電話，都是她接聽電話的，也是她
    自己交毒品給我，都是她自己一個人騎乘機車來交易毒品的
    」等語（見原審卷第一０五至一０七頁）。
  (3)附表壹編號3所示之事實，經證人張圳結於偵查中具結證稱
    ：「（問：是否有向甲○○買過毒品？）有，我是用行動電
    話0000000000號（應係0000000000號
    之誤）打甲○○之電話0000000000號聯繫，有時
    是甲○○本人接聽，有時是甲○○的先生『阿文』接聽的，
    我在電話中表明自己是『圳仔』，對方就知道我的來意，然
    後對方就會叫我在社頭火車站見面」、「先前透過綽號叫『
    叭仆』的朋友介紹認識的，知道可以用上開電話向他們二人
    （即甲○○與被告）購買毒品」、「我總共向甲○○購買過
    約十幾次的毒品海洛因，詳細次數不記得了，每次都買一千
    元至二千元。我是從去年（即九十四年）十一、十二月開始
    向她購買的」、「交易數量不會在電話中講到，都是在會面
    後，我表達所要的數量，他們再返家拿來賣我」等語（見九
    十五年度偵字第二九二八號卷第八七、八八頁）。
  (4)附表壹編號4所示之事實，經證人蕭奮吉於偵查中及原審審
    理中證述明確：
  證人蕭奮吉於偵查中具結證稱：「我都是施用海洛因，所使
    用之手機號碼0000000000號，經朋友介紹認識甲
    ○○，也知道甲○○的電話。有向甲○○買過毒品，是用0
    000000000打她的電話0000000000聯繫
    ，都是她本人接聽，她會問我是誰，我在電話中表明是綽號
    『阿吉』，她就知道我的來意，她會問『一尾？』以表示我
    是否要購買毒品海洛因，然後她會叫我在她家附近的廟見面
    ，…是她本人自己前來，等對方到交易地點後，就會來敲我
    的車門，之後就進行交易。總共向甲○○購買過四、五次毒
    品海洛因，但詳細次數不記得了，每次都買『一尾』一千元
    的海洛因，是從今年二月份開始向她購買的」等語（見九十
    五年度偵字第二九二八號卷第九十、九十一頁）。
  證人蕭奮吉於原審審理中具結證稱：「我有向『妹仔』購買
    過毒品，但是是何人交付的我忘記了，而且我於去年九月份
    出過車禍，所以容易忘記事情。事情應該就是像我在檢察官
    那邊的陳述一樣，該說的我都在檢察官那邊說過了，我確實
    有以撥打電話之聯絡方式向甲○○購買過毒品」等語（見原
    審卷第一四０至一四四頁）。
  (5)查證人鄭安傑、陳盈全、張圳結、蕭奮吉等四人與被告夫妻
    間均無怨隙，不致故為不利被告夫妻之陳述，且證人鄭安傑
    、陳盈全、張圳結、蕭奮吉等四人前揭陳述，對於確有撥打
    門號0000000000號行動電話，向被告夫妻購買第
    一級毒品海洛因之基本事實，皆已陳述明確，雖其等對於向
    被告夫妻購買毒品之次數、時間、地點、數量、價格、交易
    代號等細節，前後未盡相符，惟按證人之供述，前後稍有不
    符或相互間有所歧異，究竟何者可採，事實審法院非不可本
    於經驗法則，斟酌其他情形，作合理之比較，定其取捨；若
    其基本之陳述與真實性無礙時，仍非不得予以採信，非謂一
    有不符或矛盾，即認其全部均為不可採信；從而供述之一部
    認為真實者，予以採取，自非證據法則所不許。因之，證人
    供述前後縱有差異，事實審法院依憑證人前後之供述，斟酌
    其他證據，本於經驗法則與論理法則，取其認為真實之一部
    ，作為論罪之證據，自屬合法。是本院依憑該證人上開前後
    之供述，並斟酌卷內其他證據，本於經驗法則與論理法則，
    認定被告之犯罪事實如上，尚難認有違法之處。又證人鄭安
    傑、張圳結等二人事後雖翻異前詞，證人鄭安傑於原審審理
    時改稱甲○○交付毒品時並未向其拿錢云云，證人張圳結於
    本院審理時改稱其未向甲○○購買毒品云云，惟證人鄭安傑
    、張圳結於偵查中之陳述，是在記憶猶新的情況下直接作成
    ，與事實較相近，且當時被告夫妻未在場，直接面對檢察官
    詢問所為陳述較為坦然，亦較無受外力干擾或事後串謀之情
    形，自較符實情，且依下列說明，本院認證人鄭安傑、張圳
    結於偵查中之陳述，及證人陳盈全、蕭奮吉於偵查及原審之
    陳述，均具憑信性：本案於九十五年三月二十二日經警持
    搜索票至被告夫妻上開住處搜索結果，查獲其二人持有毒品
    之犯行，被告甲○○除供述其施用毒品之犯行外，於警詢中
    供稱「MOTOROLA牌、V220型號行動電話一支是有時朋友會打
    給我，問我身上有沒有毒品海洛因可以轉售給他們」、「（
    問：除上述警方查獲者外，有無其他犯行主動向警方自首？
    ）我曾轉售第一級毒品海洛英給叫『阿木』及『土雞』之二
    名男子施用」、「（問：於何時？何地？轉售多少次？轉售
    多少海洛因給叫『阿木』及『土雞』二名男子施用，有無向
    二人收取金錢？）於九十五年二月間在社頭鄉中山之千葉超
    市前，我有轉售二次第一級毒品海洛英各一包（零點二公克
    ）給『阿木』施用，當時『阿木』分別拿新臺幣一千元及新
    臺幣四百元給我。於九十五年二月間在社頭鄉中山之千葉超
    市前，我有轉售二次第一級毒品海洛英各一包（零點二公克
    ）給『土雞』施用」、「（問：『阿木』及『土雞』二名男
    子與你的關係？年籍？如何聯絡？）『阿木』及『土雞』二
    名男子均是我的朋友。『阿木』之男子經警方查詢為姓名鄭
    安傑」、「經警方調閱鄭安傑『阿木』本人之照片及口卡片
    供我指認係我所稱『阿木』本人無誤，鄭安傑『阿木』需要
    海洛因時會以公用電話跟我聯絡」等語（見九十五年度偵字
    第二九二八號卷第七、八頁）；於同日偵查中亦供稱「（問
    ：何時? 轉售『阿木』及『土雞』？）是在九十五年二月間
    ，在我家附近的千葉超市，賣給「阿木」零點二公克，零點
    二公克是一千元」等語（見九十五年度偵字第二九二八號卷
    第四十一頁），依被告甲○○上開所陳其轉售海洛英予「阿
    木」時，並有收取對價，是其所陳「轉售」應係「販賣」之
    意無疑。則本案係被告甲○○經警查獲其持有毒品，乃主動
    供出其有販賣海洛因之犯行，倘被告夫妻並未販賣毒品海洛
    因，甲○○豈能就其於何時、何地與何人以如何之價量交易
    等情節供述歷歷？本案經警方依照被告甲○○上揭供述，
    循線於同日即九十五年三月二十二日下午五時二十分通知證
    人鄭安傑到案，鄭安傑供稱確有向被告甲○○購買海洛因之
    事，證人鄭安傑又於九十五年四月六日偵查中具結證稱「我
    於九十五年二月間先後二次，以電話聯絡甲○○，約在社頭
    鄉○○路之千葉百貨前，向她買了海洛因。第一次向她買了
    零點二公克，價錢是一千元，第二次向她買了零點一公克，
    價錢是五百元」、「我都是用公共電話打給她，跟她說約在
    老地方見」、「（問：她的電話是否還記得？）00000
    00000」等語（見九十五年度偵字第二九二八號卷第五
    十二頁），核被告甲○○與證人鄭安傑就其二人以如何之方
    式聯繫、又於何時、何地買賣海洛因等情節陳述均一致，雖
    其二人就其中一次交易之價量，被告甲○○供稱「零點二公
    克價錢四百元」，證人鄭安傑則供稱「零點一公克，價錢是
    五百元」，惟一般人就數量、金額不大之數字，除非係案發
    時刻意記憶，否則記憶本就不易完整，要難苛求其記憶無誤
    ，而以被告甲○○供述其中另次販賣予鄭安傑「零點二公克
    價錢一千元」之價量計算，自以證人鄭安傑供稱「零點一公
    克，價錢是五百元」等語較符實情，較為可採。證人陳盈
    全所持用門號0000000000號行動電話，與門號0
    000000000號行動電話確有多次通聯情形，此有通
    聯紀錄一份在卷可稽；又證人張圳結所持用門號00000
    00000號行動電話，與門號0000000000號行
    動電話確有多次通聯情形，亦有通聯紀錄一份在卷可稽；再
    證人蕭奮吉所持用門號0000000000號行動電話，
    與門號0000000000號行動電話確有多次通聯情形
    ，亦有通聯紀錄一份在卷可稽，由此可知，證人陳盈全、張
    圳結、蕭奮吉證述其等以自己持用之電話，撥打被告何憲明
    、甲○○夫妻所持用之上揭行動電話聯繫購買毒品事宜等語
    確與事實相符。又證人陳盈全於偵查中已結證稱其係於九
    十五年二月間向被告購買甲○○購買毒品海洛因；且其行動
    電話0000000000號與被告甲○○所持用之000
    0000000號行動電話，自九十五年二月十日起至同年
    三月四止均有通話，亦有通聯紀錄在卷可稽（見二九二八號
    偵查卷第三二頁、第一七九頁），足見證人陳盈全向被告夫
    妻購買毒品海洛因之時間為自九十五年二月十日起至同年三
    月四止。證人張圳結於偵查中結證稱其係於九十四年十一、
    十二月開始向被告甲○○購買毒品海洛因，且其行動電話0
    000000000號與被告甲○○所持用之000000
    0000號行動電話，迄九十五年二月十一日仍有通話，亦
    有通聯紀錄足按（見二九二八號偵查卷第三五頁），足見證
    人張圳結向被告夫妻購買毒品海洛因之時間為自九十四年十
    一間某日起至九十五年二月十一日止。證人蕭奮吉於偵查中
    具結稱其係以0000000000號行動電話打被告甲○
    ○之0000000000號行動電話聯繫購買毒品，是九
    十五年二月間開始購買等語；且其行動電話0000000
    000號與被告甲○○所持用之0000000000號行
    動電話，自九十五年二月十四日起至九十五年三月五日止均
    有通話，亦有通聯紀錄附卷可按（見二九二八號偵查卷第五
    三頁、第一八０頁），足見證人蕭奮吉向被告夫妻購買毒品
    海洛因之時間為自九十五年二月十四日起至九十五年三月五
    日止。均附此說明。
  (6)按共同正犯之成立，祇須具有犯意之聯絡，行為之分擔，既
    不問犯罪動機起於何人，亦不必每一階段犯行，均經參與（
    最高法院三十四年上字第八六二號判例參照）。又按共同實
    施犯罪行為之人，在合同意思範圍以內，各自分擔犯罪行為
    之一部，相互利用他人之行為，以達其犯罪之目的者，即應
    對於全部所發生之結果，共同負責（最高法院二十八年度上
    字第三一一０號、五十年度台上字第一０六０號判例參照）
    。本案依下列說明，可知被告甲○○與其夫何憲明均為共同
    正犯：證人張圳結於偵查中就其如何以行動電話撥打門號
    0000000000號聯繫購買毒品事宜，有時由甲○○
    本人接聽，有時由甲○○的先生接聽等情已證述綦詳（已如
    前述），則被告甲○○與其夫何憲明等二人倘未販賣毒品海
    洛因予證人張圳結，證人張圳結豈可能就其以如何之方式與
    被告甲○○夫妻二人聯繫買賣海洛因事宜、又於何時、何地
    、由甲○○與何憲明以如何之方式交付海洛因等情節均證述
    歷歷？況證人甲○○於偵查中供稱：「（問：與何憲明關係
    ？）夫妻」、「（問：警方前案查獲之手機0000000
    000何人使用？）我和何憲明都有在使用」等語（見九十
    五年度偵字第二九二八號卷宗第一一三頁），又於原審準備
    程序時供稱：「我所交付給鄭安傑的海洛因是何憲明交給我
    的」、「（問：有無使用過行動電話0000000000
    ？）何憲明有很多支電話，如果何憲明睡覺的話，我會幫忙
    接電話」、「（問：有無接聽過要購買毒品的電話？）如果
    聽到何憲明睡覺的話，大部分的人都會掛掉電話，但是我也
    曾經接過要購買毒品的電話，但是我就表示說我不懂，請何
    憲明睡醒之後再與他聯絡」等語，可知證人張圳結上揭所述
    其是用行動電話0000000000號打甲○○之電話0
    000000000號聯繫購買毒品海洛因事宜，有時是甲
    ○○本人接聽，有時是甲○○的先生接聽等語並非虛言，足
    認被告甲○○夫妻二人確有共同販賣毒品海洛因之犯意聯絡
    無疑。本案經警於九十五年三月二十二日下午一時三十分
    許，持搜索票至被告何憲明與其妻甲○○上開住處搜索，並
    扣得如附表貳編號1所示之第一級毒品海洛因、如附表貳編
    號2至7所示之物品等情，有搜索筆錄、扣押物品目錄表在卷
    可稽，並據證人甲○○於警詢中供明「電子磅秤及塑膠空袋
    是我用來秤重分裝一級毒品海因及安非他命的。應受搜人何
    憲明是我先生，他因．．．外出沒有在現場。MOTOROLA牌、
    V二二０型號行動電話一支是有時朋友會打給我問我身上有
    沒有毒品海洛因可以轉售給他們」等語（見九十五年度偵字
    第二九二八號卷宗第七頁）；又共犯何憲明於原審審理作證
    時陳稱「（問：查獲的毒品海洛因是你所有？）是我所有」
    、「（問：電子磅秤是何人所有？）是我所有，因為我擔心
    購買海洛因的時候擔心受騙，所以才會使用電子磅秤」、「
    因為海洛因的價格很貴，所以才會去秤重」、「（問：塑膠
    分裝袋是何人所有？）都是我所有，因我注射海洛因需要用
    糖粉稀釋，而且我從事電腦業務，為了攜帶方便而使用分裝
    袋分裝」等語，足認上開扣押物品均係共犯何憲明所有，雖
    其陳稱上開扣押物均係供自己施用毒品之用，惟被告甲○○
    已供明「我所交付給鄭安傑的海洛因是何憲明交給我的」、
    「行動電話一支是有時朋友會打給我問我身上有沒有毒品海
    洛因可以轉售給他們」等語，又以共犯何憲明持有之第一級
    毒品海洛因均分裝為五包之小包裝之事實觀之，其持有數量
    達八個未經使用之空夾鍊袋，其目的顯然係分裝毒品，而海
    洛因粉末價昂量微，在分裝過程中容易沾附耗損，倘僅供自
    己施用，應不致分裝多包而為不必要之耗損，足認上開扣押
    物品並非僅供被告夫妻自己施用毒品之用，尚供其夫妻二人
    販賣或預備販賣海洛因之用。又於九十五年三月二十二日
    經警查扣之白粉五包，經送驗結果，均含第一級毒品海洛因
    成分，合計驗餘淨重二點一０公克（空包裝總重一點六０公
    克），純度九點四六％，純質淨重零點二０公克，有法務部
    調查局九十五年五月二十六日調科壹字第一四００一二八五
    四號鑑定通知書乙紙在卷可稽（見九十五年度偵字第二九二
    八號偵查卷第六十二頁）；由此可知共犯何憲明前述其以糖
    粉稀釋毒品海洛因云云，與事實相符，堪足採信。共犯何
    憲明於原審審理時，以證人身份具結後陳稱：「（問：海洛
    因、安非他命是  否都是向『阿義』購買的？）是的」、「
    （問：與『阿義』約在何地點交易？）大部分都是看『阿義
    』在哪裡就約在該地點交易，沒有在社頭鄉、台中交易，有
    時候在南投、彰化市交易」等語（見原審卷第九七頁反面至
    第九八頁）；又被告甲○○於警詢中供稱「（問：轉售、施
    用之海洛因何來？）我所轉售、施用之海洛因係九十五年三
    月二十一日，在永靖鄉間一個我忘記店名的汽車旅館門口，
    遇見『阿義』之男子，我以新臺幣七千元向他購買安非他命
    一點五公克，以新臺幣一萬三千元向他購買海洛因一包」等
    語（見九十五年度偵字第二九二八號卷第九、十頁），核其
    二人就其等所販賣、施用之海洛因來源，均供述係向綽號「
    阿義」者購買，堪信被告夫妻二人間確有行為分擔無訛。雖
    共犯何憲明於原審審理中另陳稱被告甲○○並未與其一起去
    購買毒品云云，惟與被告甲○○於警詢中之自白不符，顯係
    迴護被告甲○○之詞，不足憑採，附此敘明。另共犯何憲
    明於原審審理中陳稱：「門號0000000000號行動
    電話，是我於查扣前二、三天才以九百元向綽號『妹仔』的
    人購買的」等語，惟被告甲○○已於警詢中坦承持用該門號
    行動電話與證人鄭安傑連繫買賣毒品事宜，且依上揭通聯紀
    錄顯示，門號0000000000號行動電話早於本案「
    查扣前二、三天」即與證人陳盈全、張圳結、蕭奮吉等人持
    用之前揭門號行動電話互有通聯，已詳見前述，足認共犯何
    憲明此部分陳述與事實不符，準此共犯何憲明倘未參與本案
    販賣海洛因犯行，何必故為不實之陳述？益見共犯何憲明確
    有參與本案販賣海洛因之犯行。參以共犯何憲明業經本院
    另案判處有期徒刑七年六月，並經最高法院駁回上訴而告確
    定在案，而該判決亦認被告甲○○與其夫何憲明均為共同正
    犯，亦有本院九十六年度上訴字第一四三四號及最高法院九
    十六年度台上字第七五二四號等刑事判決各一份附卷足憑（
    見本院更一卷第三五頁至第五五頁），益見被告甲○○與其
    夫何憲明均為共同正犯無疑。至證人陳盈全於偵查中雖稱
    其與甲○○交易毒品時，除了甲○○本人外，尚另外有一個
    綽號叫「阿弟」的成年男子與其交易過云云，惟證人陳盈全
    於原審審理時證稱僅被告甲○○一人與其交易毒品（亦如前
    述），且本院亦查無其他任何事證足認有何綽號「阿弟」者
    參與本案販賣海洛因之犯行，是證人陳盈全於偵查中所為此
    部分簡略陳述，尚難採信，自無從遽指綽號「阿弟」者亦為
    共同正犯，附此敘明。
  (二)販賣海洛因係違法行為，非可公然為之，亦無公定價格，而
    每次買賣之價量，可能隨時依雙方關係深淺、資力、需求量
    及對行情之認知、來源是否充裕、查緝是否嚴緊、購買者被
    查獲時供述購買對象之可能風險之評估等，而異其標準，非
    可一概而論，從而販賣之利得，除被告就販賣之價量俱明確
    供述外，委難察得實情，本件共犯何憲明否認有販賣第一級
    毒品海洛因之犯行，被告甲○○雖於警詢時曾自白販賣海洛
    因之部分犯行，惟其事後翻異前詞，致無從計算查知被告夫
    妻二人販賣海洛因所獲利潤之數額，惟依被告夫妻前揭陳述
    ，其等先將海洛因以糖粉混合稀釋毒品純度，可知其等所為
    係增加海洛因之數量，俾獲得高於買入價格及數量之毒品，
    足認被告販賣毒品時，確有賺取其間之差價無疑，又參以我
    國政府一再宣示反毒決心，施用、販賣毒品均屬違法行為，
    此為國人所週知，被告夫妻二人與附表壹所示購買毒品者鄭
    安傑、陳盈全、張圳結、蕭奮吉等四人，既非至親或有特殊
    之情誼關係，衡情被告夫妻二人當無甘冒刑罰制裁之重典而
    毫無利得，益證被告夫妻二人主觀上應有營利之意圖甚明。
  (三)至共犯何憲明於其案件審理時（本院九十六年度上訴字第一
    四三四號）雖否認其綽號叫「阿文」云云。惟查證人張圳結
    於偵查時具結後證稱：「（問：是否有向甲○○買過毒品？
    ）有。我是用0000000000打她的電話00000
    00000聯繫，有時是他本人接聽，有時是她的先生『阿
    文』接聽的…」等語（見三八五八號偵查卷第一零四頁），
    足見共犯何憲明此部分所辯與事實不符，並不足取。又被告
    甲○○雖另辯稱其並無綽號云云，惟證人陳盈全於偵查中已
    到庭結證稱：「我有向甲○○買過毒品，我以前都叫她『阿
    妹』，經警方提示照片後，才知道她的正名叫甲○○」等語
    ，益見被告甲○○此部分所辯，亦無可採。
  (四)此外復有扣案如附表貳編號1、2、3、4、5、6、7所示之物
    品足稽。
  (五)綜上所述，足證被告甲○○上開所辯顯係飾卸之詞，不足採
    信，是罪證明確，其犯行堪以認定。
二、按被告以外之人於審判外向法官所為之陳述，得為證據，刑
    事訴訟法第一百五十九條之一第一項定有明文。查本件證人
    陳盈全、蕭奮吉、何憲明等人上開於原審所為之陳述，係向
    法官所為之陳述，依上開規定，自得為證據。又被告以外之
    人於偵查中向檢察官所為陳述，除顯有不可信之情況者外，
    得為證據，亦為同法第一百五十九條之一第二項所明定，查
    證人鄭安傑、陳盈全、張圳結、蕭奮吉等四人上開於偵查中
    所為之陳述，均經其四人於供前具結（見九十五年度偵字第
    二九二八號偵查卷第五四頁、八六頁、八九頁、九二頁），
    已足以擔保其四人陳述之真實性，且目前實務運作時，檢察
    官偵查中向被告以外之人所取得之陳述，原則上均能遵守法
    律規定，不致違法取供，其可信度極高，是本院認其四人上
    開於偵查時所為之陳述，並無「顯有不可信之情況」，依上
    開規定，亦得為證據。另被告甲○○於警詢及偵查中所為之
    陳述，並非被告以外之人於審判外之陳述，且訊問前均已踐
    行刑事訴訟法第九十五條所規定之告知義務，有各該筆錄足
    按，尚難認被告甲○○上開陳述無證據能力，被告於本院準
    備程序時辯稱其警詢筆錄無證據能力，尚有誤會，併此敘明
    。
三、按被告行為後，九十四年二月二日修正公布之刑法，業於九
    十五年七月一日施行，新刑法第二條第一項之規定，係規範
    行為後法律變更所生新舊法律比較適用之準據法，於新刑法
    施行後，應適用新刑法第二條第一項之規定，為「從舊從輕
    」之比較。另於比較時應就罪刑有關之共犯、未遂犯、想像
    競合犯、牽連犯、連續犯、結合犯，以及累犯加重、自首減
    輕暨其他法定加減原因（如身分加減）與加減比例等一切情
    形，本於統一性及整體性原則，綜其全部罪刑之結果而為比
    較（最高法院九十五年五月二十三日刑事庭第八次會議決議
    參照）。惟新刑法條文雖經修正，但若僅屬單純之文字修飾
    ，或將實務見解或法理明文化，而不涉及刑罰之輕重、構成
    要件之變更，或其他有利、不利於行為人之情形者，即無庸
    依刑法第二條第一項之規定比較新、舊法，而應依一般法律
    適用原則，適用「裁判時法」處斷（最高法院九十五年十一
    月七日第二十一次刑事庭會議決議意旨參照）。是：
（一）刑法第二十八條，該條原規定：「二人以上共同『實施』
      犯罪之行為者，皆為共同正犯。」，新法修正為：「二人
      以上共同『實行』犯罪之行為者，皆為共同正犯。」，將
      舊法之「實施」修正為「實行」。原「實施」之概念，包
      含陰謀、預備、著手及實行等階段之行為，修正後僅共同
      實行犯罪行為始成立共同正犯。揆諸本條之修正理由係為
      釐清陰謀共同正犯、預備共同正犯、共謀共同正犯是否合
      乎本條規定之正犯要件，亦即修正後之共同正犯，限縮在
      「實行」概念下之共同參與行為，始成立共同正犯而已。
      就本案被告所涉之上揭犯行而言，被告係成立販賣第一級
      毒品罪之共同正犯，無論修正前後之法律規定，對於被告
      之刑度及處罰並無有利或不利之情形，非屬刑法第二條第
      一項所指「法律有變更」，即無該條比較適用問題，應依
      一般法律適用原則，適用裁判時法，即應依修正後之刑法
      第二十八條之規定論以共同正犯。
（二）刑法第五十六條之連續犯上開時間亦經公布刪除，刪除連
      續犯後須依數罪併罰之規定處罰，經比較後並非較有利於
      被告，依刑法第二條第一項前段之規定，此部分應適用行
      為時即修正前刑法第五十六條之規定論以連續犯。
（三）刑法第六十四條第二項有關死刑減輕之刑度部分，修正前
      係規定「死刑減輕者，為無期徒刑，或為十五年以下十二
      年以上有期徒刑」，修正後係規定「死刑減輕者，為無期
      徒刑」；刑法第六十五條第二項有關無期徒刑減輕之刑度
      部分，修正前係規定「無期徒刑減輕者，為七年以上有期
      徒刑」，修正後係規定「無期徒刑減輕者，為二十年以下
      十五年以上有期徒刑」，經比較後修正後之規定並非較有
      利於被告，依刑法第二條第一項前段之規定，此部分應適
      用行為時法即修正前刑法第六十四條第二項、第六十五條
      第二項之規定減輕其刑度。
（四）毒品危害防制條例第四條第一項之販賣第一級毒品罪，法
      定刑為死刑或無期徒刑，處無期徒刑者，得併科新臺幣一
      千萬元以下罰金。而於上開時間修正後之刑法第三十三條
      第五款係規定：「主刑之種類如下：五、罰金：新臺幣一
      千元以上，以百元計算之」，是依修正後之規定，該條例
      所得併科之罰金刑最低為新臺幣一千元；然依被告行為時
      之刑罰法律，即修正前刑法第三十三條第五款規定之罰金
      最低額一元，該罪之罰金刑最低額為銀元一元，若換算為
      新臺幣，僅為新臺幣三元，加上依罰金罰鍰提高標準條例
      第一條之規定提高十倍，亦僅為新臺幣三十元，比較上述
      修正前後之法律，自以被告行為時關於併科罰金刑之規定
      較有利於被告。
（五）刑法第六十二條自首之規定，修正前規定：「對於未發覺
      之罪自首而受裁判者，減輕其刑。但有特別規定者，依其
      規定」，修正後規定：「對於未發覺之罪自首而受裁判者
      ，得減輕其刑。但有特別規定者，依其規定」，經比較後
      ，修正後之規定並非較有利於被告，依刑法第二條第一項
      前段之規定，此部分應適用行為時即修正前刑法第六十二
      條之規定減輕其刑。
四、核被告甲○○所為，係犯毒品危害防制條例第四條第一項之
    販賣第一級毒品罪。其販賣前之持有第一級毒品行為，已為
    販賣之高度行為所吸收，不另論罪。至其先後犯行，犯罪構
    成要件相同，顯係基於概括犯意反覆為之，為連續犯，應依
    修正前刑法第五十六條之規定論以一罪，除法定刑為死刑、
    無期徒刑部分，依法不得加重外，餘並加重其刑。至其與何
    憲明等共二人間，具有犯意聯絡及行為分擔，均為共同正犯
    。又按刑法第六十二條所謂自首，祇以犯人在犯罪未發覺之
    前，向該管公務員申告犯罪事實，而受裁判為已足；至具有
    行為時之刑法第五十六條連續犯之裁判上一罪關係之犯罪，
    苟全部犯罪未被發覺前，行為人僅就其中一部分犯罪自首，
    仍生全部自首之效力。另刑事訴訟採職權主義，不能期待被
    告自己證明其自己犯罪，因之，自首者於自首後，縱又為與
    自首時不相一致之陳述，甚至否認犯罪，仍不能動搖其自首
    效力。查本件被告甲○○於九十五年三月二十二日經警持搜
    索票至其上開住處搜索時查獲被告甲○○與其夫何憲明等二
    人持有上開毒品，被告甲○○除供述其施用毒品之犯行外，
    於警詢中主動供稱「MOTOROLA牌、V220型號行動電話一支是
    有時朋友會打給我問我身上有沒有毒品海洛因可以轉售給他
    們」、「（問：除上述警方查獲者外，有無其他犯行主動向
    警方自首？）我曾轉售第一級毒品海洛英給叫『阿木』及『
    土雞』之二名男子施用」、「『阿木』之男子經警方查詢為
    姓名鄭安傑」、「經警方調閱鄭安傑『阿木』本人之照片及
    口卡片供我指認係我所稱『阿木』本人無誤，鄭安傑『阿木
    』需要海洛因時會以公用電話跟我聯絡」各等語（已如前述
    ），則依上開說明，被告甲○○雖僅就其販賣毒品中之一部
    分犯罪自首，仍生全部自首之效力，縱其事後翻異前詞，否
    認犯罪，亦不影響其自首之效力，是應依修正前刑法第六十
    二條前段之規定減輕其刑。原審予以論罪科刑，固非無見，
    惟查(一)被告甲○○與其配偶何憲明二人均有施用第一級毒品
    海洛因之劣行，已如前述，參以本件亦無證據證明其二人於
    向綽號「阿義」之不詳姓名成年男子販入海洛因時即具有販
    賣之意圖，是尚難認其二人係意圖販賣而販入上開海洛因，
    原判決認其二人基於販賣之意圖而販入上開海洛因，與事實
    不符，已有未合。(二)又本件並無證據足資證明綽號「阿弟」
    者亦涉犯共同販賣第一級毒品海洛因之犯行，亦如前述，原
    判決僅憑證人陳盈全於偵查中稱其與被告甲○○交易毒品時
    ，除了甲○○本人外，尚另外有一個綽號叫「阿弟」的成年
    男子與其交易過等語，即遽認綽號「阿弟」者亦為共同正犯
    ，容有未洽。(三)被告甲○○之行為符合自首之規定，已如前
    述，原判決疏未審酌此情，尤有違誤。(四)又中華民國九十六
    年罪犯減刑條例已於九十六年七月四日公布，並於同年七月
    十六日施行。依該條例第六條規定，對於同條例第三條所定
    不予減刑而未發覺之罪，於該條例施行前至施行之日起三個
    月內自首而接受裁判者，依第二條第一項規定予以減刑。本
    件被告甲○○所犯為毒品危害防制條例第四條第一項之罪，
    屬同條例第三條第一項第七款不得減刑之罪，而被告係於偵
    查犯罪之機關發覺前自首，主動供出販賣海洛因犯行，已如
    前述，原判決未及依上開規定予以減刑，亦有判決不適用法
    則之違法。被告上訴意旨仍執前詞否認犯罪，雖無理由，但
    原判決既有上述可議之處，應由本院將原判決予以撤銷改判
    。爰審酌被告犯罪之動機、目的係為圖得一己之利益、販賣
    之時間約達四月，販賣毒品為增進流通毒品之管道，危害社
    會治安非輕、惟均係小額交易，且所得僅區區二萬四千元、
    及犯後否認犯行等一切情狀，量處被告如主文第二項所示之
    刑，以示懲儆。又被告對於未發覺之罪自首而受裁判，核與
    中華民國九十六年罪犯減刑條例第六條之規定相符，並予以
    減刑二分之一。至扣案如附表貳編號1所示之海洛因，係查
    獲之第一級毒品，應依毒品危害防制條例第十八條第一項前
    段之規定宣告沒收銷燬之；扣案如附表貳編號2、3、4、5、
    6、7所示之物，均屬被告何憲明所有（已如前述），其中編
    號2所示之物係供被告包裹、固定第一級毒品海洛因，防其
    裸露、潮濕，易於攜帶所用之物，編號4、5、6、7所示之物
    ，為供被告販賣第一級毒品犯罪所用之物，均應依毒品危害
    防制條例第十九條第一項之規定宣告沒收；編號3所示之空
    夾鏈袋一包（內有八小包）均尚未使用，係被告準備分裝毒
    品之用，係供犯罪預備之物，應依刑法第三十八條第一項第
    二款之規定宣告沒收；另被告因販賣第一級毒品所得之二萬
    四千元，雖未扣案，但此部分係採義務沒收主義，亦應依毒
    品危害防制條例第十九條第一項之規定宣告沒收，如全部或
    一部不能沒收時，以其財產抵償之。
五、至本案另經警於九十五年四月二十日十八時許，持原審法院
    核發之搜索票，在被告甲○○與其夫何憲明位於彰化縣田中
    鎮○路里○○路八十一號六樓六０二號租屋處，當場查扣第
    一級毒品海洛因一包（重量０. ０一公克）、安非他命十包
    （重量一. 二五公克）、電子磅秤一臺、塑膠剷管一支、安
    非他命吸食玻璃管五支、安非他命吸食器一組、玻璃球吸食
    器五支、分裝袋一包、行動電話四支及帳冊三本等物，固均
    為被告甲○○與其夫何憲明所有，惟被告甲○○與其夫何憲
    明分別供明係供其等施用第一級毒品、第二級毒品所用之物
    ，且何憲明因施用毒品案件，經原審於九十五年四月二十一
    日以九十五年度毒聲字第二一六號裁定送觀察、勒戒後，認
    有繼續施用毒品之傾向，再經原審於同年六月十四日以九十
    五年度毒聲字第三二六號裁定送強制戒治；被告甲○○經原
    審於九十五年五月三十日以九十五年度毒聲字第二四二九號
    裁定送觀察、勒戒，此有臺灣高等法院被告前案紀錄表在卷
    可稽；且本案經警於九十五年三月二十二日下午一時三十分
    許查獲後，並無其他積極事證足資證明被告甲○○與其夫何
    憲明等二人於九十五年三月二十二日後仍有販賣第一級毒品
    海洛因之犯行，則於九十五年四月二十日十八時經警查扣之
    上揭物品，並無證據證明係供本件犯罪之用，自無從於本件
    併為沒收或銷燬之諭知，附此敘明。
六、公訴意旨另以：被告甲○○與其夫何憲明等二人於上開時間
    ，尚販賣第一級毒品海洛因予真實姓名年籍不詳、綽號「土
    雞」之成年男子二次，因認被告此部分亦涉有毒品危害防制
    條例第四條第一項販賣第一級毒品之罪嫌云云。按犯罪事實
    應依證據認定之，無證據不得認定犯罪事實；又不能證明被
    告犯罪者，應諭知無罪之判決，刑事訴訟法第一百五十四條
    第二項、第三百零一條第一項分別定有明文。另事實之認定
    ，應憑證據，如未能發現相當之證據，或證據不足以證明，
    自不能以推測或擬制之方法，以為裁判基礎（最高法院四十
    年臺上字第八六號判例參照）。又認定犯罪事實所憑之證據
    ，雖不以直接證據為限，間接證據亦包括在內；然而無論直
    接或間接證據，其為訴訟上之證明，須於通常一般之人均不
    致有所懷疑，而得確信其為真實之程度者，始得據為有罪之
    認定（最高法院七十六年臺上字第四九八六號判例參照）。
    查本件公訴人認被告甲○○涉犯此部分犯行，無非係以其於
    警詢、偵查時之自白為其主要論據。惟按被告之自白不得作
    為有罪判決之唯一證據，仍應調查其他必要之證據，以察其
    是否與事實相符，刑事訴訟法第一百五十六條第二項定有明
    文。經查公訴人雖認被告甲○○涉犯此部分販賣第一級毒品
    之犯行，惟遍查全卷除共犯甲○○於警詢、偵查時之自白外
    ，並無其他證據可資佐證，自不能僅憑被告甲○○之上開空
    口自白作為唯一證據，遽認被告甲○○涉有此部分販賣第一
    級毒品之犯行。此外復查無其他積極證據足資證明被告甲○
    ○確有此部分犯行，是其此部分犯罪並不能證明。惟因公訴
    人認被告此部犯行與上開科刑部分，係屬具有連續犯關係之
    裁判上一罪，故不另為無罪之諭知，併此敘明。
七、據上論結，應依刑事訴訟法第三百六十九條第一項前段、第
    三百六十四條、第二百九十九條第一項前段、毒品危害防制
    條例第四條第一項、第十八條第一項前段、第十九條第一項
    、刑法第二條第一項、刑法第十一條前段、第二十八條、第
    三十八條第一項第二款、修正前刑法五十六條、第六十二條
    前段、第六十四條第二項、第六十五條第二項、中華民國九
    十六年罪犯減刑條例第六條，判決如主文。
本案經檢察官乙○○到庭執行職務。
中    華    民    國    97    年    2     月    29    日
            刑事第八庭  審判長法  官  羅  得  村
                              法  官  吳  進  發
                              法  官  劉  榮  服
上列正本證明與原本無異。
如不服本判決應於收受送達後十日內向本院提出上訴書狀，其未
敘述上訴之理由者並得於提起上訴後十日內向本院補提理由書（
均須按他造當事人之人數附繕本）。
                              書記官  周  巧  屏
中    華    民    國    97    年    2     月    29    日
附錄本案論罪科刑法條全文：
毒品危害防制條例第四條第一項：
製造、運輸、販賣第一級毒品者，處死刑或無期徒刑；處無期徒
刑者，得併科新臺幣一千萬元以下罰金。
附表壹：販賣第一級毒品海洛因：
┌──┬───────────┬────────────┬───────────┬─────────┐
│編號│販賣時間、地點        │販賣次數、金額（新臺幣）│購買毒品者、聯繫方式  │所得財物          │
├──┼───────────┼────────────┼───────────┼─────────┤
│1   │九十五年二月間，在彰化│五百元一次；            │鄭安傑以公用電話撥打何│合計一千五百元。  │
│    │縣社頭鄉○○路之千葉超│一千元一次。            │憲明所持用之門號○九五│                  │
│    │市前。                │                        │0000000號行動電│                  │
│    │                      │                        │話聯繫。              │                  │
├──┼───────────┼────────────┼───────────┼─────────┤
│2   │九十五年二月十日起至同│五百元五次；            │陳盈全以所持用之門號○│合計七千五百元。  │
│    │年三月四日止，在彰化縣│一千元五次。            │000000000號行│                  │
│    │社頭鄉○○路之千葉超市│                        │動電話撥打何憲明所持用│                  │
│    │前或同鄉何憲明、甲○○│                        │之門號00000000│                  │
│    │上開住所附近之某寺廟口│                        │六七號行動電話聯繫。  │                  │
│    │。                    │                        │                      │                  │
├──┼───────────┼────────────┼───────────┼─────────┤
│3   │九十四年十一月某日起至│一千元九次；            │張圳結以所持用之門號○│合計一萬一千元。  │
│    │九十五年二月十一日止，│二千元一次。            │000000000號行│                  │
│    │在彰化縣社頭鄉社頭火車│                        │動電話撥打何憲明所持用│                  │
│    │站附近。              │                        │之門號00000000│                  │
│    │                      │                        │六七號行動電話聯繫。  │                  │
├──┼───────────┼────────────┼───────────┼─────────┤
│4   │九十五年二月十四日起至│一千元四次。            │蕭奮吉以所持用之門號○│合計四千元        │
│    │同年三月五日止，在彰化│                        │000000000號行│                  │
│    │縣社頭鄉何憲明、甲○○│                        │動電話撥打何憲明所持用│                  │
│    │上開住所附近之某寺廟口│                        │之門號00000000│                  │
│    │。                    │                        │六七號行動電話聯繫。  │                  │
└──┴───────────┴────────────┴───────────┴─────────┘
附表貳：95年3月22日之扣案物品
┌──┬──────────────────────────────────┐
│編號│物  品  名  稱  及  數  量                                          │
├──┼──────────────────────────────────┤
│1   │海洛因粉末（淨重二點一○公克、純度九點四六％、純質淨重○點二○公克）│
├──┼──────────────────────────────────┤
│2   │盛裝編號1海洛因之外包裝袋5個（空包裝重一點六○公克）                │
├──┼──────────────────────────────────┤
│3   │空夾鏈袋1包（內有8小包）                                            │
├──┼──────────────────────────────────┤
│4   │塑膠鏟管1支                                                         │
├──┼──────────────────────────────────┤
│5   │電子磅秤1臺                                                         │
├──┼──────────────────────────────────┤
│6   │MOTOROLA牌、V220型號行動電話1支                                     │
├──┼──────────────────────────────────┤
│7   │門號0000000000號SIM卡1片（置放在編號6之行動電話內）                 │
└──┴──────────────────────────────────┘


司法院資訊處製作；財團法人民間司法改革基金會備份。
